【裁判字號】    90,訴,675
【裁判日期】    900718
【裁判案由】    偽造文書
【裁判全文】
臺灣臺中地方法院刑事判決                            九十年度訴字第六七五號
    公  訴  人  臺灣臺中地方法院檢察署檢察官
    被      告  子○○
                Ｆ○○
                Ｎ○○
                黃○○原名張.
              姜宇暉原名巳○.
                玄○○
                戌○○
                余光塋
                甲○○
                Ｉ○○
                丁○○
                Ａ○○
                酉○○
                Ｍ○○
                Ｅ○○
                辰○○
                申○○
右列被告等因偽造文書案件，經檢察官提起公訴（八十八年度偵字第一九一九九號、
第一九二００號、第一九二０一號、第一九二０二號、九十年度偵字第三六八五號）
，本院判決如左：
    主  文
子○○共同行使偽造私文書，足以生損害於他人，處有期徒刑月，如易科罰金，以
佰元折算壹日，緩刑貳年。如附表一編號101所示內容之各類所得扣繳暨免扣繳憑
單正本壹張、如附表二編號101所示內容之在職證明書上「群筠富實業股份有限公司
」「廖欽大」之印文各壹枚，均沒收。
Ｆ○○共同行使偽造私文書，足以生損害於他人，處有期徒刑月，如易科罰金，以
佰元折算壹日，緩刑貳年。如附表一編號111所示內容之各類所得扣繳暨免扣繳憑
單正本壹張、如附表二編號111所示內容之員工任職證明書上「鏵凱企業有限公司」
「黃子玲」之印文各壹枚，均沒收。
Ｎ○○共同行使偽造私文書，足以生損害於他人，處有期徒刑月，如易科罰金，以
佰元折算壹日。如附表一編號115所示內容之各類所得扣繳暨免扣繳憑單正本壹張
、如附表二編號115所示內容之員工任職證明書上「詠友有限公司」「黃金泉」之印
文各壹枚，均沒收。
黃○○共同行使偽造私文書，足以生損害於他人，處有期徒刑月，如易科罰金，以
佰元折算壹日。如附表一編號116所示內容之各類所得扣繳暨免扣繳憑單正本壹張
、如附表二編號116所示內容之員工職務證明書上「忠森企業股份有限公司」印文壹
枚、「賴正成」之印文貳枚、署押壹枚，均沒收。
姜宇暉共同行使偽造私文書，足以生損害於他人，處有期徒刑月，如易科罰金，以
佰元折算壹日，緩刑貳年。如附表一編號543所示內容之各類所得扣繳暨免扣繳憑
單正本壹張、影本上「湘賀消防安全設備有限公司」印文壹枚、如附表二編號543所
示內容之服務證明書貳張上「湘賀消防安全設備有限公司」「黃國祥」之印文各貳枚
及第二份服務證明書上「黃國祥」之署押壹枚，均沒收。
玄○○共同行使偽造私文書，足以生損害於他人，處有期徒刑月，如易科罰金，以
佰元折算壹日，緩刑貳年。如附表一編號106所示內容之各類所得扣繳暨免扣繳憑
單正本壹張、如附表二編號106所示內容之員工職務證明書上「美吉康股份有限公司
」「高茂林」之印文各壹枚，均沒收。
戌○○共同行使偽造私文書，足以生損害於他人，處有期徒刑月，如易科罰金，以
佰元折算壹日，緩刑貳年。如附表一編號107所示內容之各類所得扣繳暨免扣繳憑
單正本壹張、如附表二編號107所示內容之員工職務證明書上「建勝企業有限公司」
「王基宏」之印文各壹枚，均沒收。
余光塋共同行使偽造私文書，足以生損害於他人，處有期徒刑月，如易科罰金，以
佰元折算壹日，緩刑貳年。如附表一編號117所示內容之各類所得扣繳暨免扣繳憑
單正本壹張、如附表二編號117所示內容之員工職務證明書上「龍董企業有限公司」
印文壹枚、「李金全」印文、署押各壹枚，均沒收。
甲○○共同行使偽造私文書，足以生損害於他人，處有期徒刑月，如易科罰金，以
佰元折算壹日，緩刑貳年。如附表一編號276所示內容之各類所得扣繳暨免扣繳憑
單正本壹張、如附表二編號276所示內容之民國八十七年六月四日在職證明書上「榮
富工業股份有限公司」「林樹木」之印文各壹枚及民國八十七年六月五日在職證明書
上「榮富工業股份有限公司」印文壹枚、「林樹木」印文及署押各壹枚，均沒收。
Ｉ○○共同行使偽造私文書，足以生損害於他人，處有期徒刑月，如易科罰金，以
佰元折算壹日，緩刑貳年。如附表一編號362所示內容之各類所得扣繳暨免扣繳憑
單正本壹張、如附表二編號362所示內容之服務證明書上「近代生活事業有限公司」
「周志恆」之印文各壹枚，均沒收。
丁○○共同行使偽造私文書，足以生損害於他人，處有期徒刑月，如易科罰金，以
佰元折算壹日，緩刑貳年。如附表一編號103所示內容之各類所得扣繳暨免扣繳憑
單正本壹張、影本上「俊彰企業有限公司」「李慶彰」之印文各壹枚、如附表二編號
103所示內容之在職證明書上「俊彰企業有限公司」「李慶彰」之印文各壹枚，均沒
收。
Ａ○○共同行使偽造私文書，足以生損害於他人，處有期徒刑月，如易科罰金，以
佰元折算壹日，緩刑貳年。如附表一編號105所示內容之各類所得扣繳暨免扣繳憑
單正本壹張、如附表二編號105所示內容之員工職務證明書上「何平鑄造有限公司」
「何慶煌」之印文各壹枚，均沒收。
酉○○共同行使偽造私文書，足以生損害於他人，累犯，處有期徒刑肆月，如易科罰
金，以佰元折算壹日。如附表一編號134所示內容之各類所得扣繳暨免扣繳憑單正
本壹張、如附表二編號134所示內容之在職證明書上「毅冠粉刷工程行」印文壹枚、
「郭銘釧」之印文、署押各壹枚，均沒收。
Ｍ○○共同行使偽造私文書，足以生損害於他人，處有期徒刑月，如易科罰金，以
佰元折算壹日，緩刑貳年。如附表一編號183所示內容之各類所得扣繳暨免扣繳憑
單正本壹張、如附表二編號183所示內容之民國八十七年五月十六日在職證明書上「
亨軒企業股份有限公司」「莊銘忠」之印文各壹枚，及民國八十七年五月二十五日服
務證明書上「亨軒企業股份有限公司」之印文壹枚、「莊銘忠」之印文、署押各壹枚
，均沒收。
Ｅ○○共同行使偽造私文書，足以生損害於他人，處有期徒刑月，如易科罰金，以
佰元折算壹日，緩刑貳年。如附表二編號380所示內容之各類所得扣繳暨免扣繳憑
單正本壹張、如附表二編號380所示內容之在職證明書上「金永固企業有限公司」之
印文壹枚、「金永固企業有限公司統一發票專用章」之印文壹枚、「莊茂昌」之印文
、署押各壹枚，均沒收。
辰○○共同行使偽造私文書，足以生損害於他人，處有期徒刑月，如易科罰金，以
佰元折算壹日，緩刑貳年。如附表一編號577所示內容之各類所得扣繳暨免扣繳憑
單正本上「元億開發有限公司」「梁青棋」之印文各壹枚、如附表二編號577所示內
容之員工在職證明書上「元億開發有限公司」「梁青棋」之印文各壹枚，均沒收。
申○○共同行使偽造私文書，足以生損害於他人，處有期徒刑月，如易科罰金，以
佰元折算壹日，緩刑貳年。如附表一編號582所示內容之各類所得扣繳暨免扣繳憑
單正本上「花旗金屬工業有限公司」「唐振忠」印文之各壹枚、如附表二編號582所
示內容之在職證明書上「花旗金屬工業有限公司」「唐振忠」之印文各壹枚，均沒收
。
    事  實
一、酉○○曾因違反肅清煙毒條例案件，經本院判處有期徒刑三年二月確定，於民國
    八十五年十二月二十六日假釋期滿執行完畢。
二、子○○、Ｆ○○、Ｎ○○、黃○○（原名張心怡）、姜宇暉（原名巳○○）、玄
    ○○（原名張國柱）、戌○○、余光塋、甲○○、Ｉ○○、丁○○、Ａ○○、酉
    ○○、Ｍ○○、Ｅ○○、辰○○、申○○因急需現金週轉，適見中福興業有限公
    司（設臺中市○○路○段八十一號六樓Ｃ室，下稱中福公司）所刊登代辦信用貸
    款之廣告，乃分別與附表一所示之中福公司業務員徐碧濃、廖長照、李志明、張
    善耀、石惠禎、另年籍、姓名不詳、分別自稱「紀太太」、「林小姐」之成年女
    子、及年籍姓名不詳、分別自稱「簡先生」、「林先生」之成年男子等人（均由
    檢察官另行偵查中）取得聯繫商談借貸事宜。中福公司對外雖以銷售靈骨塔為經
    營業務，惟實際上係經營代辦信用貸款業務，前述業務員因每辦成一件貸款，可
    向中福公司領取新臺幣（下同）一萬五千元不等之佣金，至子○○、Ｆ○○、Ｎ
    ○○、黃○○、姜宇暉、玄○○、戌○○、余光塋、甲○○、Ｉ○○、丁○○、
    Ａ○○、酉○○、Ｍ○○、Ｅ○○、辰○○、申○○等人則為能順利貸得款項，
    彼等均明知並未在如附表二所示之服務單位任職，或雖在他處任職但因無法取得
    各類所得扣繳暨免扣繳憑單第三聯即收執聯（下稱扣繳憑單）與在職（職務）證
    明書，未符合銀行辦理信用貸款之條件，竟各基於行使偽造私文書、特種文書及
    意圖為自己不法所有之共同犯意聯絡，由中福公司前述業務員，分別提供如附表
    二所示公司負責人廖欽大、黃子玲、黃金泉、賴正成、黃國祥、高茂林、王基宏
    、李金全、林樹木、周志恆、李慶彰、何慶煌、郭銘釧、莊銘忠、莊茂昌、梁青
    棋、唐振忠等人之年籍及任職資料，透過同公司之業務員陳暐庭（原名陳思惠，
    業經本院另案判處有期徒刑八月，緩刑三年）委請自稱「林先生」之年籍、姓名
    不詳成年男子，在如附表一所示之行使日期前數日，在不詳地點，偽造如附表一
    所示內容之扣繳憑單，並偽造如附表二所示之服務單位及扣繳義務人（即公司負
    責人）之印章後，蓋用於附表二所示內容之在職證明書、員工任職證明書、員工
    職務證明書、服務證明書或員工在職證明書（以下統稱在職證明書）上，而偽造
    子○○、Ｆ○○、Ｎ○○、黃○○、姜宇暉、玄○○、戌○○、余光塋、甲○○
    、Ｉ○○、丁○○、Ａ○○、酉○○、Ｍ○○、Ｅ○○、辰○○、申○○等人在
    各申報單位任職之在職證明書，該名「林先生」每偽造一份扣繳憑單、在職證明
    書，即分別向業務員收取四百元、一百元之費用。前述中福公司承辦業務員及子
    ○○、Ｆ○○、Ｎ○○、黃○○、姜宇暉、玄○○、戌○○、余光塋、甲○○、
    Ｉ○○、丁○○、Ａ○○、酉○○、Ｍ○○、Ｅ○○、辰○○、申○○等人取得
    前揭偽造之文件後，即於附表一所示之行使日期，連同個人身分證、戶口名簿及
    貸款申請書等，在臺中市第十一信用合作社經理鄭信吉或專門委員黃達政在該合
    作社或前往中福公司核辦對保時，提出據以行使而向該合作社辦理「歡心理財」
    免保人消費性貸款三十萬元，使臺中市第十一信用合作社陷於錯誤，如數將金額
    撥入子○○、Ｆ○○、Ｎ○○、黃○○、姜宇暉、玄○○、戌○○、余光塋、甲
    ○○、Ｉ○○、丁○○、Ａ○○、酉○○、Ｍ○○、Ｅ○○、辰○○、申○○等
    人在該合作社所開立之帳戶內，足以生損害於如附表一所示之申報單位、扣繳義
    務人及臺中市第十一信用合作社審核貸款之正確性。子○○、Ｆ○○、Ｎ○○、
    黃○○、姜宇暉、玄○○、戌○○、余光塋、甲○○、Ｉ○○、丁○○、Ａ○○
    、酉○○、Ｍ○○、Ｅ○○、辰○○、申○○等十七人於取得三十萬元後，尚需
    向中福公司購買納骨塔位（每塔位約十二萬元），及由中福公司扣除保險金、入
    股金及借款利息等，每人實得之金額僅約十五萬餘元。嗣於八十八年一月二十七
    日，經警在臺中市○○路○段八十一號六樓查獲中福公司涉嫌違反公司法，再至
    臺中市第十一信用合作社扣取借款人之擔保放款保管書件資料袋（共一千二百十
    一袋），始獲悉上情。
二、案經臺中縣警察局烏日分局報請臺灣臺中地方法院檢察署檢察官偵查起訴。
    理  由
一、訊之被告子○○、Ｆ○○、Ｎ○○、玄○○、戌○○、余光塋、Ａ○○、Ｅ○○
    、辰○○等九人對其等於右揭時地，明知如附表一所示之扣繳憑單及附表二所示
    之在職證明書等文件係偽造之不實文件，其九人並未在如附表一所示之公司行號
    工作，亦未領得薪資，仍與如附表一所示之業務員共同持上開偽造文件，向臺中
    市第十一信用合作社申請貸款等情均坦承不諱；被告黃○○、酉○○除辯稱其二
    人分別係與「展鈴公司」及「展雲公司」之業務員聯繫借款事宜外，對於其二人
    明知如附表一所示之扣繳憑單及附表二所示之在職證明書均係偽造之文件，其二
    人並在未如附表一所示之公司行號工作，亦未領得薪資，仍與如附表一所示之業
    務員共同持上開偽造文件，向臺中市第十一信用合作社申請貸款等情亦不諱言；
    被告姜宇暉、Ｉ○○、甲○○、丁○○、Ｍ○○等五人固供承曾於附表一所示時
    間透過中福公司之業務員向臺中市第十一信用合作社借款之事實，惟矢口否認有
    偽造文書或詐欺取財之犯行，被告姜宇暉、Ｍ○○辯稱：其等並未見過附表一、
    二編號543、183之扣繳憑單及在職證明書，對保前，中福公司之業務員要其等背
    一些資料，並囑咐其等臺中市第十一信用合作社之對保人員詢問其等之工作時，
    要稱在前述扣繳憑單及在職證明上所載公司上班。但對保時，臺中市第十一信用
    合作社之人沒有問其等在何處工作；被告丁○○辯稱：附表一、二編號103所示
    之扣繳憑單及在職證明書，是中福公司業務員紀太太替伊弄來的，對保時，臺中
    市第十一信用合作社人員並未問伊從事何工作，只叫伊簽名，將資料拿給經理等
    語；被告Ｉ○○辯稱：伊得知中福公司欲以與伊實際工作地點不符之在職證明申
    請貸款時即表示不願繼續辦理，中福公司稱該資料只是給臺中市第十一信用合作
    社對保人員看，並不違法；被告甲○○則辯稱：伊確實在榮富工業股份有限公司
    工作，惟並未向該公司申請扣繳憑單及在職證明書，附表一、二編號276所示之
    扣繳憑單及在職證明書係中福公司業務員替伊辦的，辦理貸款時，中福公司業務
    員一再強調該公司與臺中市第十一信用合作社有合作關係，扣繳憑單及在職證明
    書僅係供參考，提高貸款額度而已等語；另被告申○○固坦言曾於附表一所示時
    間向臺中市第十一信用合作社借款，且並未在花旗金屬工業有限公司工作之事實
    ，然亦矢口否認有何偽造文書或詐欺取財之犯行，並辯稱：伊係在臺中市○○路
    新學友書局樓上之某公司內辦理貸款，伊曾依該公司一位「林小姐」之要求，提
    供扣繳憑單及在職證明書予該公司，惟於對保時，「林小姐」稱伊之薪資所得尚
    不符合申請辦理貸款之條件，囑咐伊在臺中市第十一信用合作社之對保人員詢問
    伊之工作時，答稱在花旗金屬工業有限公司上班。但對保時，臺中市第十一信用
    合作社之人只問伊之住址及身分證字號，未問伊在何處工作等語。經查：
（一）被告黃○○、酉○○、申○○於偵查中均供稱：「（問：有無透過中福公司向
      臺中市第十一信用合作社借貸三十萬元？）有」、「（問：中福公司之業務員
      有無要你們提供收入證明之扣繳憑單及在職證明？）有」、「（問：你們有無
      提供扣繳憑單及在職證明？）沒有」、「（問：業務員有無向你們表示可以代
      為提供扣繳憑單及在職證明，但須增加手續費？）有」、「（問：合作社人員
      對保之前，業務員有無拿扣繳憑單及在職證明給你們事先瀏覽，以便依該資料
      回答內容？）有」、「（問：（提示扣繳憑單及在職證明）這資料內容實在否
      ？）不實在」等語，該三名被告在偵查中所為供述，因距離其等向臺中市第十
      一信用合作社申請辦理貸款之日期較近，對於申辦貸款過程之記憶應較在本院
      審理時更為清晰，是其三人於偵查中供稱係經由中福公司之業務員向臺中市第
      十一信用合作社申辦貸款等語應屬實情，其等於本院審理時改稱係分別透過「
      展鈴公司」、「展雲公司」及設於臺中市○○路上某名稱不詳之公司辦理貸款
      等語，尚非可採。
（二）證人即臺中市第十一信用合作社之專門委員黃達政於本院八十九年度訴字第八
      九五號偽造文書案件八十九年五月十六日審理時結證稱：「對保有時在中福公
      司，有時是在我們十一信的總社，對保的人員通常是由我及鄭信吉經理辦理，
      我們要借款人他們在授信約定書上簽名蓋章，扣繳憑單上被告的印章，是被告
      在我面前親自蓋的，但我沒有問他們內容之真偽，我有核對扣繳憑單正本，核
      對時他們坐在我對面，至於在職證明書都是正本，我就沒有再核對，但是第二
      天鄭信吉都會打電話到他們公司詢問」、「扣繳憑單上的印章是中福公司的協
      助人員蓋的，被告當時坐在對面，我有告知他們在核對扣繳憑單，他們應該知
      情，我們每次約辦三、五件至二十多件，每件約五分鐘」等語。證人鄭信吉於
      本院該案八十九年六月八日審理時結證稱：「現任臺中市第十一信用合作社總
      社經理，我與黃達政互為授信或對保的工作，本案被告申請書上有黃達政的對
      保簽名，應該是由我徵信的，我有打電話向被告等徵信，詢問他們每月薪資、
      在公司的職位、公司成立多久等事項，徵信的資料我都會紀錄在申請書上面或
      後面，被告回答的薪資資料都是大約的數字‧‧‧我徵信的目的，主要是要求
      證他們是否確實在該公司上班」等語，依上開二位證人證詞均可證明被告十七
      人於辦理貸款時，確實明知上開辦理貸款之資料為偽造。
（三）證人陳暐庭於本院八十九年度訴字第八九五號案件八十九年七月二十七日審理
      時結證稱：「我是中福公司的總機及業務員，我們在跟十一信辦理對保的時候
      ，公司會提供一些假的工作證明及報稅資料，都是由業務員自己去設計提供，
      不一定是公司同意製作，對保之前都會跟貸款人說明這些是假的資料，跟他們
      套好，要他們配合，對保時貸款人應該都知道，因為還要辦理電話徵信，十一
      信也會詳細審核，沒有核准的也有很多」等語；該證人另於臺灣臺中地方法院
      檢察署八十七年度偵字第二六四四八號案件偵查中證稱：取得扣繳憑單之方法
      有二種，一種是向他人購買，一種是自己用手寫，向他人購買部分，每天都會
      有一個林先生打電話來問伊是否需要扣繳憑單，伊提供林先生資料後，林先生
      就會交給伊所需的扣繳憑單，至於扣繳憑單上之資料，有些是由熱河路分公司
      的同事冒充稅務員打電話去查詢的，有些是依據名片上的資料；自己用手寫部
      分，伊曾看過文心路的同事用手寫過等語（見八十七年度偵字第二六四四八號
      偵查卷第七十、七十一、七十二頁，及八十八年度偵字第四五○○號起訴書）
      。其證述內容與證人黃達政、鄭信吉之證詞相符，是亦可證明被告十七人確實
      明知上開為偽造資料，並與中福公司之業務員配合以達獲得貸款之目的。
（四）以被告子○○、Ｆ○○、Ｎ○○、黃○○、姜宇暉、玄○○、戌○○、余光塋
      、甲○○、Ｉ○○、丁○○、Ａ○○、酉○○、Ｍ○○、Ｅ○○等十五人為所
      得人之偽造扣繳憑單上，於「本影印本與正本相符如有不實願負法律責任」欄
      ，均蓋有二枚印文，顯見其中一枚印文，係該十五名被告於接受對保時當面所
      蓋，另被告辰○○於本院審理時坦言中福公司之業務員於臺中市第十一信用合
      作社人員對保前，將附表一編號577之扣繳憑單交予其瀏覽，囑其依據該文件
      上之內容回答，其將該份文件連同申請貸款之資料夾在一起交付臺中市第十一
      信用合作社人員等語，另依被告申○○於偵查中之供述（見前揭（一）部分）
      ，亦可知中福公司之業務員為其提供偽造之扣繳憑單以向臺中市第十一信用合
      作社申請辦理貸款，足見前述十七名被告於對保時，係明知上開扣繳憑單係屬
      偽造，仍加以行使以便辦理貸款。又被告姜宇暉、丁○○、Ｍ○○、申○○於
      本院審理時分別坦言未在附表一、二編號543、103、183、582所示扣繳憑單及
      在職證明所載之湘賀消防安全設備股份有限公司、俊彰企業有限公司、亨軒企
      業公司、花旗金屬公司工作，惟被告姜宇暉、Ｍ○○、申○○於對保前均依據
      中福公司業務員之指示，於臺中市第十一信用合作社對保人員詢問其等之工作
      時，依照前述扣繳憑單及在職證明上之記載回答，被告丁○○則將附表一、二
      編號103所示之扣繳憑單及在職證明書連同其他貸款資料一併交付臺中市第十
      一信用合作社承辦人員，參諸證人黃達政、鄭信吉、陳暐庭前述證詞，顯見被
      告姜宇暉、丁○○、Ｍ○○、申○○四人係明知中福公司業務員以偽造之扣繳
      憑單及在職證明向臺中市第十一信用合作社申請貸款，仍與之謀議以該等不實
      之資料出示予臺中市第十一信用合作社對保人員，致臺中市第十一信用合作社
      誤認該四名被告確實在前述在職證明所載之公司工作，且有如前述扣繳憑單所
      載之薪資所得，因而核准貸款，自係與中福公司之業務員共同以行使偽造私文
      書及特種文書之方式詐取財物。另被告Ｉ○○既已知悉中福公司業務員為其辦
      理之扣繳憑單及在職證明與其實際工作地點及薪資並非相符，被告甲○○亦自
      承中福公司業務員為其辦理之扣繳憑單及在職證明並非榮富工業股份有限公司
      所製作，且其於扣繳憑單上所載所得給付年度（即八十五年）尚未至榮富工業
      股份有限公司工作，是其二人對於該等扣繳憑單及在職證明均係偽造一節乃知
      之甚稔，詎其等仍於臺中市第十一信用合作社對保人員對保時，行使該等偽造
      之資料，致臺中市第十一信用合作社陷於錯誤而核准貸款，亦應負行使偽造私
      文書、偽造特種文書及詐欺取財之罪責。此外，復有如附表一、二所示扣案之
      服務證明書（或在職證明書）十七份、臺中市第十一信用合作社歡心理財免保
      人消費性貸款借款申請書十七紙、委託書十七紙、臺中市第十一信用合作社歡
      心理財免保人消費性貸款辦法一份、臺中市第十一信用合作社消費性貸款個人
      信用等級評定表暨應檢附資料表各一紙附卷可證。
    綜上所述，被告黃○○、酉○○、姜宇暉、丁○○、Ｍ○○、申○○六人所辯，
    要難採信，被告Ｉ○○、甲○○二人所辯中福公司業務員稱出示偽造之扣繳憑單
    及在職證明書予臺中市第十一信用合作社對保人員尚非違法等語，並無從解免其
    等之刑責；被告子○○、Ｆ○○、Ｎ○○、玄○○、戌○○、余光塋、Ａ○○、
    Ｅ○○、辰○○等九人所述與事實相符，是被告十七人行使偽造私文書、行使偽
    造特種文書以詐欺取財之罪證已臻明確，其等犯行均堪以認定。
二、查扣繳憑單係刑法第二百十條所稱之私文書；在職證明書則屬同法第二百十二條
    關於服務之特種文書。被告子○○、Ｆ○○、Ｎ○○、黃○○、姜宇暉、玄○○
    、戌○○、余光塋、甲○○、Ｉ○○、丁○○、Ａ○○、酉○○、Ｍ○○、Ｅ○
    ○、辰○○、申○○等人原不符辦理信用貸款之條件，竟意圖為自己不法所有，
    以行使偽造扣繳憑單及在職證明書之詐騙方式申貸，致臺中市第十一信用合作社
    誤認前述十七名被告條件符合而核准貸款，自足以生損害於如附表所示之各申報
    單位（服務單位）、各扣繳義務人（負責人）及臺中市第十一信用合作社審核貸
    款之正確性。是核該十七名被告所為，均係犯刑法第二百十六條、第二百十條行
    使偽造私文書罪，同法第二百十六條、第二百十二條行使偽造特種文書罪及同法
    第三百三十九條第一項詐欺取財罪。被告子○○、Ｆ○○、Ｎ○○、黃○○、姜
    宇暉、玄○○、戌○○、余光塋、甲○○、Ｉ○○、丁○○、Ａ○○、酉○○、
    Ｍ○○、Ｅ○○、辰○○、申○○等人與附表一所示為其等承辦貸款事項之中福
    公司業務員間，分別具有犯意之聯絡與行為之分擔，均為共同正犯。至陳暐庭、
    「林先生」與前述十七名被告並無任何接觸，尚難認該十七名被告事前即知悉各
    業務員係經由陳暐庭轉交資料予「林先生」進行偽造私文書及特種文書，故該十
    七名被告與陳暐庭、「林先生」間，並未存有共犯關係，併此敘明。被告子○○
    、Ｆ○○、Ｎ○○、黃○○、姜宇暉、玄○○、戌○○、余光塋、甲○○、Ｉ○
    ○、丁○○、Ａ○○、酉○○、Ｍ○○、Ｅ○○、辰○○、申○○等人偽造私文
    書及特種文書之低度行為，應各為行使之高度行為所吸收，均不另論罪。前述十
    七名被告同時地行使偽造私文書及行使偽造特種文書，係以一行為觸犯數罪名，
    為想像競合犯，應從較重之行使偽造私文書罪論處。又該十七名被告等人所犯上
    開行使偽造私文書與詐欺取財罪間，有方法結果之關係，為牽連犯，應從一重之
    行使偽造私文書罪處斷。查被告酉○○曾因違反肅清煙毒條例案件，經本院判處
    有期徒刑三年二月確定，於八十五年十二月二十六日假釋期滿執行完畢，有臺灣
    臺中地方法院檢察署刑案資料查註紀錄表及臺灣高等法院被告全國前案紀錄表各
    一份附卷可稽，其於有期徒刑執行完畢後，五年內再犯本件有期徒刑以上之罪，
    係屬累犯，應依刑法第四十七條規定加重其刑。爰審酌被告子○○、Ｆ○○、Ｎ
    ○○、黃○○、姜宇暉、玄○○、戌○○、余光塋、甲○○、Ｉ○○、丁○○、
    Ａ○○、酉○○、Ｍ○○、Ｅ○○、辰○○、申○○等人因個人或家庭因素急需
    現金週轉，為使金融機構核准貸款，竟不惜以行使偽造私文書及特種文書詐騙金
    融機構之方式告貸，破壞社會金融交易秩序，所生危害非淺，惟念及其等均因社
    會歷練不足，遭業務員利用，情境堪憫，及被告子○○、Ｆ○○、Ｎ○○、玄○
    ○、戌○○、余光塋、Ａ○○、Ｅ○○、辰○○等九人犯罪後均坦承犯行，被告
    黃○○、酉○○二人亦皆坦承所為，另被告姜宇暉、丁○○、Ｍ○○、申○○、
    Ｉ○○、甲○○等六人亦表悔悟、態度均良好等一切情狀，分別量處如主文所示
    之刑，並均諭知易科罰金之折算標準（按前述被告十七人行為後，刑法第四十一
    條業於九十年一月十日修正公布，同年月十二日生效，修正後刑法第四十一條第
    一項前段規定「犯最重本刑為五年以下有期徒刑以下之刑之罪，而受六個月以下
    有期徒刑或拘役之宣告，因身體、教育、職業或家庭之關係或其他正當事由，執
    行顯有困難者，得以一元以上三元以下折算一日，易科罰金。」，與修正前刑法
    第四十一條規定「犯最重本刑為三年以下有期徒刑以下之刑之罪，而受六月以下
    有期徒刑或拘役之宣告，因身體、教育、職業或家庭之關係，執行顯有困難者，
    得以一元以上三元以下折算一日，易科罰金。」不同。比較新舊法結果，以新法
    較有利於行為人，故依刑法第二條第一項前段規定，本件自應適用裁判時之法律
    即修正後刑法第四十一條第一項之規定，就該十七名被告所處前述之刑，諭知易
    科罰金之折算標準，併此敘明），以示懲儆。末查被告Ｆ○○、姜宇暉、玄○○
    、戌○○、余光塋、甲○○、Ｉ○○、丁○○、Ａ○○、Ｍ○○、Ｅ○○、辰○
    ○、申○○等十三人前均未曾受有期徒刑以上刑之宣告，被告子○○曾因犯竊盜
    罪，經臺灣新竹地方法院於八十二年一月十日判處有期徒刑三月，緩刑二年，緩
    刑期滿未經撤銷，有臺灣臺中地方法院檢察署刑案資料查註紀錄表及臺灣高等法
    院被告全國前案紀錄表各十四份在卷足憑，前述十四名被告因一時失慮致罹本件
    刑典，被告子○○、Ｆ○○、玄○○、戌○○、余光塋、Ａ○○、Ｅ○○、辰○
    ○等八人犯罪後均坦承犯行並深表悔意，被告姜宇暉、丁○○、Ｍ○○、申○○
    、Ｉ○○、甲○○等六人亦表悔悟，經此偵審科刑之教訓後，當知所警惕，而均
    無再犯之虞，本院認前述對該十四名被告所宣告之刑，均以暫不執行為適當，故
    各諭知緩刑二年，以啟自新（至被告Ｎ○○因曾犯賭博罪，經本院判處有期徒刑
    六月，併科罰金一萬元，於九十年三月二十九日確定；被告黃○○因曾犯賭博罪
    ，經本院判處有期徒刑三月，於八十七年一月二十四日確定，有臺灣臺中地方法
    院檢察署刑案資料查註紀錄表及臺灣高等法院被告全國前案紀錄表各二份在卷可
    按，故該二名被告均非符合刑法第七十四條第一、二款之要件，自不得宣告緩刑
    ，附此敘明）。
三、如附表一所示內容之扣繳憑單十七張，經被告子○○、Ｆ○○、Ｎ○○、黃○○
    、姜宇暉、玄○○、戌○○、余光塋、甲○○、Ｉ○○、丁○○、Ａ○○、酉○
    ○、Ｍ○○、Ｅ○○、辰○○、申○○等人持向臺中市第十一信用合作社辦理貸
    款申請後，除被告辰○○、申○○將附表一編號577、582之扣繳憑單正本留存於
    臺中市第十一信用合作社外，該信用合作社僅留存以另十五名被告為所得人之扣
    繳憑單影本，而將正本返還中福公司或被告子○○、Ｆ○○、Ｎ○○、黃○○、
    巳○○、玄○○、戌○○、余光塋、甲○○、Ｉ○○、丁○○、Ａ○○、酉○○
    、Ｍ○○、Ｅ○○等十五人，此觀之前開十五張扣繳憑單影本上均亦載有「本影
    本與正本相符，如有不實願負法律責任」等字樣即明，是被告子○○、Ｆ○○、
    Ｎ○○、黃○○、巳○○、玄○○、戌○○、余光塋、甲○○、Ｉ○○、丁○○
    、Ａ○○、酉○○、Ｍ○○、Ｅ○○等十五人所有之以其等為所得人之扣繳憑單
    正本，為供其十五人犯本件之罪所用之物，雖未扣案，惟不能證明業已滅失，併
    依刑法第三十八條第一項第二款宣告沒收之；至於該十五名被告留存於臺中市第
    十一信用合作社之扣繳憑單「影本」，已因行使而非屬其十五人所有，爰不諭知
    沒收，然附表一編號543以被告姜宇暉為所得人之扣繳憑單影本上「湘賀消防安
    全設備有限公司」印文一枚，另附表一編號103以被告丁○○為所得人之扣繳憑
    單影本上「俊彰企業有限公司」「李慶彰」之印文各一枚，均係偽造之印文，不
    問屬於被告姜宇暉、丁○○二人所有與否，均應依刑法第二百十九條規定諭知沒
    收（至前述二份扣繳憑單正本上「湘賀消防安全設備有限公司」、「俊彰企業有
    限公司」、「李慶彰」之印文各一枚，已因該等扣繳憑單正本之沒收而包括在內
    ，無庸重覆為沒收之諭知，附此敘明）。另以被告辰○○、申○○為所得人之扣
    繳憑單正本，雖因行使而留存於臺中市第十一信用合作社，已非屬其二人所有，
    然附表一編號577以被告辰○○為所得人之扣繳憑單正本上「元億開發有限公司
    」「梁青棋」之印文各一枚，附表一編號582以被告申○○為所得人之扣繳憑單
    正本上「花旗金屬工業有限公司」「唐振忠」印文之各一枚，亦皆係偽造之印文
    ，不問屬於被告辰○○、申○○與否，亦應依刑法第二百十九條規定諭知沒收。
    至如附表二所示內容之在職證明書十七份，因行使交付予臺中市第十一信用合作
    社申請貸款，不復屬被告子○○、Ｆ○○、Ｎ○○、黃○○、巳○○、玄○○、
    戌○○、余光塋、甲○○、Ｉ○○、丁○○、Ａ○○、酉○○、Ｍ○○、Ｅ○○
    、辰○○、申○○等人所有，惟其上偽造之各服務單位印文、偽造之各負責人之
    印文，另如附表二編號116 所示內容之被告黃○○員工職務證明書上「賴正成」
    之署押一枚、編號543 所示內容之第二份被告姜宇暉服務證明書上「黃國祥」之
    署押一枚、編號117 所示內容之被告余光塋員工職務證明書上「李金全」署押一
    枚、編號276 所示內容之八十七年六月五日被告甲○○在職證明書上「林樹木」
    署押一枚、編號134 所示內容之被告酉○○在職證明書上「郭銘釧」之署押一枚
    、編號183 所示內容之八十七年五月二十五日被告Ｍ○○服務證明書上「莊銘忠
    」署押一枚、編號380 所示內容之被告Ｅ○○在職證明書上「莊茂昌」署押一枚
    ，均係偽造，不問屬於前述被告與否，均應依刑法第二百十九條之規定宣告沒收
    。再者，如附表二所示內容之在職證明書上所蓋用之各服務單位及各負責人之印
    章，核屬「林先生」所偽造，前述十七名被告就此部分既與「林先生」無共犯之
    關係，依從刑依附主刑之原則，該等偽造之印章自不得在本案諭知沒收。末按所
    謂偽造署押，一方面必須違反本人之意思而具偽造之故意，另方面則在表示承認
    所簽署文書之效力，查本件偽造被告子○○、Ｆ○○、Ｎ○○、玄○○、戌○○
    、Ｉ○○、丁○○、Ａ○○、辰○○、申○○等人之在職證明書，及姜宇暉第一
    份服務證明書、甲○○八十七年六月四日在職證明書、Ｍ○○八十七年五月十六
    日之服務證明書，其上包括姓名、出生年月日、籍貫、地址、服務單位、負責人
    、職稱等字跡，均係以列印方式製作，是其上固列印有服務單位負責人之姓名，
    惟該姓名僅係表明負責人為何人，而非表示承認簽署文書之意思，故該等姓名非
    屬偽造之署押，故均不為沒收之諭知，併此說明。
四、被告Ｏ○○、Ｐ○○、乙○○、亥○○、Ｌ○○、Ｊ○○、張高雅雲、Ｋ○○、
    天○○、地○○、未○○、詹金繪、丙○○、Ｄ○○、丑○○、Ｇ○○、宙○○
    、Ｈ○○、壬○○、戊○○、Ｓ○○、辛○○、己○○、Ｒ○○、癸○○、寅○
    ○、庚○○、Ｑ○○、宇○○、卯○○、Ｂ○○、Ｃ○○、午○○等人，本院另
    行審結，併此敘明。
據上論斷，應依刑事訴訟法第二百九十九條第一項前段，刑法第二十八條、第二百十
六條、第二百十條、第二百十二條、第三百三十九條第一項、第五十五條、第四十七
條、第七十四條第一款、第二百十九條、第三十八條第一項第二款，罰金罰鍰提高標
準條例第一條前段、第二條，判決如主。
中      華      民      國      九十      年      七      月    十八    日
                                臺灣臺中地方法院刑事第一庭
                                        法  官  鍾  啟  煒
右正本證明與原本無異。
如不服本判決，應於送達後十日內向本院提出上訴狀（須附繕本），上訴於臺灣高等
法院臺中分院。
                                        書記官
中      華      民      國      九十      年      七      月    二十    日
附錄：本案論罪科刑法條全文
刑法第二百十條︰偽造、變造私文書，足以生損害於公眾或他人者，處五年以下有期
徒刑。
刑法第二百十二條：偽造、變造護照、旅券、免許證、特許證及關於品行、能力、服
務或其他相類之證書、介紹書，足以生損害於公眾或他人者，處一年以下有期徒刑、
拘役或三百元以下罰金。
刑法第二百十六條︰行使第二百十條至第二百十五條之文書者，依偽造、變造文書或
登載不實事項或使登載不實事項之規定處斷。
刑法第三百三十九條：意圖為自己或第三人不法之所有，以詐術使人將本人或第三人
之物交付者，處五年以下有期徒刑、拘役或科或併科一千元以下罰金。
以前項方法得財產上不法之利益或使第三人得之者，亦同。
前二項之未遂犯罰之。
附表一
┌──┬────┬────┬───┬──┬───────┬───┬────┐
│編號│ 所得人 │給付總額│扣繳稅│所得│申報單位      │扣繳  │業務員  │
│    │ 姓名   │（新臺幣│額（新│給付│              │義務人│行使日期│
│    │     │）      │臺幣）│年度│              │      │（民國）│
├──┼────┼────┼───┼──┼───────┼───┼────┤
│101 │ 子○○ │825108  │49560 │ 85 │群筠富實業股份│廖欽大│徐碧濃  │
│    │        │        │      │    │有限公司      │      │86.07.07│
├──┼────┼────┼───┼──┼───────┼───┼────┤
│111 │ Ｆ○○ │816000  │48840 │ 85 │鏵凱企業      │黃子玲│徐碧濃  │
│    │        │        │      │    │有限公司      │      │86.07.10│
├──┼────┼────┼───┼──┼───────┼───┼────┤
│115 │ Ｎ○○ │873984  │55080 │ 85 │詠友          │黃金泉│廖長照  │
│    │        │        │      │    │有限公司      │      │86.07.14│
├──┼────┼────┼───┼──┼───────┼───┼────┤
│116 │ 張心怡 │863500  │39810 │ 85 │忠森企業股份  │賴正成│廖長照  │
│    │        │        │      │    │有限公司      │      │86.07.14│
├──┼────┼────┼───┼──┼───────┼───┼────┤
│543 │ 巳○○ │642100  │25684 │ 86 │湘賀消防安全設│黃國祥│李志明  │
│    │        │        │      │    │備有限公司    │      │87.08.19│
├──┼────┼────┼───┼──┼───────┼───┼────┤
│106 │ 張國柱 │849996  │51960 │ 85 │美吉康股份    │高茂林│廖長照  │
│    │        │        │      │    │有限公司      │      │86.07.09│
├──┼────┼────┼───┼──┼───────┼───┼────┤
│107 │ 戌○○ │612504  │21840 │ 85 │建勝企業      │王基宏│廖長照  │
│    │        │        │      │    │有限公司      │      │86.07.09│
├──┼────┼────┼───┼──┼───────┼───┼────┤
│117 │ 余光塋 │823750  │48841 │ 85 │龍董企業      │李金全│廖長照  │
│    │        │        │      │    │有限公司      │      │86.07.14│
├──┼────┼────┼───┼──┼───────┼───┼────┤
│276 │ 甲○○ │625950  │37557 │ 86 │榮富工業股份  │林樹木│張善耀  │
│    │        │        │      │    │有限公司      │      │87.06.15│
├──┼────┼────┼───┼──┼───────┼───┼────┤
│362 │ Ｉ○○ │0000000 │60954 │ 85 │近代生活事業  │周志恆│石惠禎  │
│    │        │        │      │    │有限公司      │      │87.01.06│
├──┼────┼────┼───┼──┼───────┼───┼────┤
│103 │ 丁○○ │855600  │51336 │ 85 │俊彰企業      │李慶彰│紀太太  │
│    │        │        │      │    │有限公司      │      │86.07.08│
├──┼────┼────┼───┼──┼───────┼───┼────┤
│105 │ Ａ○○ │862796  │48351 │ 85 │何平鑄造      │何慶煌│簡先生  │
│    │        │        │      │    │有限公司      │      │86.07.09│
├──┼────┼────┼───┼──┼───────┼───┼────┤
│134 │ 酉○○ │ 832000 │49920 │ 85 │毅冠粉刷工程行│郭銘釧│林先生  │
│    │        │        │      │    │              │      │86.07.14│
├──┼────┼────┼───┼──┼───────┼───┼────┤
│183 │ Ｍ○○ │ 660000 │39600 │ 86 │亨軒企業股份  │莊銘忠│年籍姓名│
│    │        │        │      │    │有限公司      │      │不詳之成│
│    │        │        │      │    │              │      │年女子  │
│    │        │        │      │    │              │      │87.05.29│
├──┼────┼────┼───┼──┼───────┼───┼────┤
│380 │ Ｅ○○ │ 610750 │24645 │ 85 │金永固企業    │莊茂昌│陳  芳  │
│    │        │        │      │    │有限公司      │      │87.01.06│
├──┼────┼────┼───┼──┼───────┼───┼────┤
│577 │ 辰○○ │ 675850 │40470 │ 86 │元億開發有限公│梁青棋│年籍姓名│
│    │        │        │      │    │司            │      │不詳之成│
│    │        │        │      │    │              │      │年女子  │
│    │        │        │      │    │     │      │87.08.28│
├──┼────┼────┼───┼──┼───────┼───┼────┤
│582 │ 申○○ │ 643300 │38598 │ 86 │花旗金屬工業  │唐振忠│林小姐  │
│    │        │        │      │    │有限公司      │      │87.08.19│
└──┴────┴────┴───┴──┴───────┴───┴────┘
附表二
┌──┬────┬────┬──────┬───┬────┬───────┐
│編號│ 在職人 │所任職位│服務單位    │負責人│證明書日│備註          │
│    │ 姓名   │        │            │      │期(民國)│              │
├──┼────┼────┼──────┼───┼────┼───────┤
│101 │ 子○○ │業務    │群筠富實業股│廖欽大│86.06.29│              │
│    │        │        │份有限公司  │      │        │              │
├──┼────┼────┼──────┼───┼────┼───────┤
│111 │ Ｆ○○ │電訊部專│鏵凱企業    │黃子玲│86.06.28│              │
│    │        │業經理  │有限公司    │      │     │              │
├──┼────┼────┼──────┼───┼────┼───────┤
│115 │ Ｎ○○ │課長    │詠友        │黃金泉│86.07.03│              │
│    │        │        │有限公司    │      │        │              │
├──┼────┼────┼──────┼───┼────┼───────┤
│116 │ 張心怡 │總務課長│忠森企業股份│賴正成│86.07.03│              │
│    │        │        │有限公司    │      │        │              │
├──┼────┼────┼──────┼───┼────┼───────┤
│543 │ 巳○○ │技術組長│湘賀消防安全│黃國祥│87.07.30│共二份        │
│    │        │        │設備有限公司│      │        │              │
├──┼────┼────┼──────┼───┼────┼───────┤
│106 │ 張國柱 │行銷部  │美吉康股份  │高茂林│86.06.26│              │
│    │        │副理    │有限公司    │      │        │              │
├──┼────┼────┼──────┼───┼────┼───────┤
│107 │ 戌○○ │主任    │建勝企業    │王基宏│86.07.01│              │
│    │        │        │有限公司    │      │        │              │
├──┼────┼────┼──────┼───┼────┼───────┤
│117 │ 余光塋 │業務部  │龍董企業    │李金全│86.07.02│              │
│    │        │副理    │有限公司    │      │        │              │
├──┼────┼────┼──────┼───┼────┼───────┤
│276 │ 甲○○ │開發部  │榮富工業股份│林樹木│87.06.04│共二份        │
│    │        │主任    │有限公司    │      │87.06.05│              │
├──┼────┼────┼──────┼───┼────┼───────┤
│362 │ Ｉ○○ │業務部  │近代生活事業│周志恆│86.12.13│              │
│    │        │經理    │有限公司    │      │        │              │
├──┼────┼────┼──────┼───┼────┼───────┤
│103 │ 丁○○ │業務經理│俊彰企業    │李慶彰│86.06.28│ │
│    │        │        │有限公司    │      │        │              │
├──┼────┼────┼──────┼───┼────┼───────┤
│105 │ Ａ○○ │業務經理│何平鑄造    │何慶煌│86.07.03│              │
│    │        │        │有限公司    │      │        │              │
├──┼────┼────┼──────┼───┼────┼───────┤
│134 │ 酉○○ │業務經理│毅冠粉刷工程│郭銘釧│86.07.11│              │
│    │        │        │行          │      │        │              │
├──┼────┼────┼──────┼───┼────┼───────┤
│183 │ Ｍ○○ │業務經理│亨軒企業股份│莊銘忠│87.5.16 │共二份        │
│    │        │        │有限公司    │      │87.5.25 │              │
├──┼────┼────┼──────┼───┼────┼───────┤
│380 │ Ｅ○○ │業務部經│金永固企業  │莊茂昌│86.12.08│              │
│    │        │理      │有限公司    │      │        │              │
├──┼────┼────┼──────┼───┼────┼───────┤
│577 │ 辰○○ │維修部主│元億開發    │梁青棋│87.08.20│              │
│    │        │任      │有限公司    │      │        │              │
├──┼────┼────┼──────┼───┼────┼───────┤
│582 │ 申○○ │組長    │花旗金屬工業│唐振忠│87.08.07│              │
│    │        │        │有限公司    │      │        │              │
└──┴────┴────┴──────┴───┴────┴───────┘


司法院資訊處製作；財團法人民間司法改革基金會備份。
